臺灣高雄地方法院民事判決　　　　　 110年度雄小字第2155號
原　　　告　旺旺友聯產物保險股份有限公司


法定代理人　劉自明　

訴訟代理人　鞠致東　

訴訟代理人　彭欣如　
兼送達代收人　　　　　　樓
訴訟代理人　孫志賢　

被　　　告　郭柏漢　
上列當事人間損害賠償事件，本院於民國110 年10月12日言詞辯
論終結，判決如下：
    主  文
一、被告應給付原告新臺幣貳萬參仟參佰柒拾伍元及自民國一一
    ○年九月十五日起至清償日止，按週年利率百分之五計算之
    利息。
二、原告其餘之訴駁回。
三、訴訟費用新臺幣壹仟元由被告負擔。
四、本判決原告勝訴部分得假執行。但被告如以新臺幣貳萬參仟
    參佰柒拾伍元供擔保後，得免為假執行。
    事實及理由
一、被告經合法通知，無正當理由未於言詞辯論期日到場，核無
    民事訴訟法第386 條各款所列情形，爰依原告聲請，由其一
    造辯論而為判決。
二、原告主張：被告於民國108 年3 月24日7 時5 分許，駕駛車
    牌號碼000-0000號自用小客車，行經高雄市○○區○○○路
    000 號前時，因未注車前狀況及兩車並行之間隔，不慎撞及
    由原告承保、訴外人王楚淮所有並在禁止臨時停車處停車之
    車牌號碼000-0000號自用小客車（下稱系爭自小客），系爭
    自小客因而受損。原告已依保險契約賠付修復費用新臺幣（
    下同）50,096元（工資6,019 元、烤漆3,912 元、零件40,1
    65元），被告就本件車禍事故應負擔七成過失責任，爰依保
    險法第53條、民法第184 條、第191 條之2 及第196 條之規
    定提起本件訴訟等語，並聲明：被告應給付原告35,067元及
    自起訴狀繕本送達翌日起至清償日止，按週年利率5%計算之
    利息。（卷第125 頁背面筆錄）
三、本院的判斷：
  ㈠經查，原告主張上開交通事故係因被告未注車前狀況及兩車
    並行之間隔並隨時採取必要之安全措施，致系爭自小客受損
    之事實，業據提出高雄市政府警察局道路交通事故當事人登
    記聯單、初步分析研判表、行車執照、估價單、統一發票、
    任意險汽車保險理賠計算書、賠償給付同意書等件為證（卷
    第13至19頁），並有本院職權函調之高雄市政府警察局交通
    警察大隊110 年5 月10日函文及相關道路交通事故初步分析
    研判表、現場圖、現場照片、道路交通事故調查報告表㈠、
    道路交通事故談話紀錄表可參（卷第31至45頁），而被告經
    合法通知，既未於言詞辯論期日到場爭執，亦未提出書狀作
    何答辯以供本院斟酌，本院依上開調查證據結果，自應認原
    告之主張為真實。是被告就本件交通事故有過失，致系爭自
    小客受損，自應負損害賠償責任。
  ㈡按損害之發生或擴大，被害人與有過失者，法院得減輕賠償
    金額，或免除之；重大之損害原因，為債務人所不及知，而
    被害人不預促其注意或怠於避免或減少損害者，為與有過失
    ；前二項之規定，於被害人之代理人或使用人與有過失者，
    準用之，民法第217 條定有明文。該項規定之目的，在謀求
    加害人與被害人間之公平，故在裁判上法院得以職權減輕或
    免除之（最高法院85年台上字第1756號裁判意旨參照）。次
    按汽車在設有禁止臨時停車標誌、標線處所不得臨時停車。
    此觀諸道路交通安全規則第111 條第1 項第3 款自明。查，
    本件事故發生時系爭自小客停放之位置係畫有紅線標線之處
    ，是以被告行車時因未注意車前狀況及兩車並行之間隔，固
    為本件肇事原因，然王楚淮將系爭自小客停放於設有禁止臨
    時停車標線處所，致該路段之路幅縮小，增加被告行車時發
    生碰撞之風險，應認王楚淮違規停車於該處之行為，對於系
    爭自小客損害之發生亦與有過失，本院認被告、王楚淮應各
    負擔50% 過失責任。而原告既依強制汽車責任保險法第53條
    第1 項規定行使保險代位權，原告自應繼受王楚淮之與有過
    失責任。
  ㈢按物被毀損時，被害人除得依民法第196 條請求賠償外，並
    不排除民法第213 條至第215 條之適用。依民法第196 條請
    求賠償物被毀損所減少之價額，得以修復費用為估定之標準
    ，但以必要者為限（例如：修理材料以新品換舊品，應予折
    舊）。經查，系爭自小客為107 年10月出廠，因本件車禍修
    理費用為50,096元（工資6,019 元、烤漆3,912 元、零件40
    ,165元），有行車執照影本、估價單及發票可參（卷第15至
    17頁）；則系爭自小客既非新車，依上開說明，其修復時材
    料更換係以新品替換舊品，計算零件材料之損害賠償數額時
    ，應扣除折舊部分始屬合理。又依行政院所頒固定資產耐用
    年數表及固定資產折舊率表，非運輸業用客車之耐用年數為
    5 年，依平均法計算其折舊結果，每年折舊率為5 分之1 ，
    並參酌營利事業所得稅查核準則第95條第6 項規定，系爭自
    小客出廠日至本件車禍發生之108 年3 月，已使用6 個月，
    則零件扣除折舊後之修復費用估定為36,818元【計算方式：
    1.殘價＝取得成本÷( 耐用年數＋1)即40,165÷( 5+1)≒
    6,694 （小數點以下四捨五入）；2.折舊額＝( 取得成本－
    殘價) ×1/（耐用年數）×（使用年數）即( 40,165－6,69
    4)×1/5 ×（6/12）≒3,347 元（小數點以下四捨五入）；
    3.扣除折舊後價值＝（新品取得成本－折舊額）即40,165－
    3,347 ＝36,818】，加計工資6,019 元及烤漆3,912 元後，
    系爭小客實際所受損害額應為46,749元（計算式：36,818＋
    6,019 ＋3,912 =46,749 ）。
  ㈣再依兩造過失比例計算結果，被告應賠償原告之金額為23,3
    75元（計算式：46,749×50% ＝23,375）。
四、綜上所述，原告依保險代位及侵權行為之法律關係，請求被
    告給付23,375元及自起訴狀繕本送達翌日之110 年9 月15日
    （110 年8 月25日公示送達公告，卷第93頁）起至清償日止
    ，按週年利率5%計算之利息，為有理由，應予准許；原告超
    過此範圍之請求，則無理由，應予駁回。
五、本判決第1 項係就民事訴訟法第436 條之8 適用小額訴訟程
    序所為就被告敗訴部分之判決，依同法第436 條之20規定，
    應依職權宣告假執行，並依同法第436 條之23準用第436 條
    第2 項，適用同法第392 條第2 項規定，依職權宣告被告如
    預供擔保，得免為假執行。
六、本件兩造各為一部勝訴、一部敗訴，因原告確有提起本件訴
    訟必要，且起訴後應徵之裁判費至少為1,000 元（民事訴訟
    法第77條之13規定參照），是本院認應依民事訴訟法第79條
    規定，酌量情形由被告全部負擔。
中    華    民    國   110    年    10    月    26    日
                  高雄簡易庭  法  官    林玉心
以上正本係照原本作成。
民事訴訟法第436 條之24第2 項：對於本判決之上訴，非以違背
法令為理由，不得為之。如對本判決上訴，須於判決送達後20日
內向本院提出上訴狀，並須表明原判決所違背之法令及其具體內
容與依訴訟資料可認為原判決有違背法令之具體事實之上訴理由
。（均須按他造當事人之人數附繕本）。
中    華    民    國   110    年    10    月    26    日
                              書記官    李月君